【裁判字號】    98,訴,419
【裁判日期】    991027
【裁判案由】    毒品危害防制條例
【裁判全文】
臺灣士林地方法院刑事判決               98年度訴字第419號
公  訴  人  臺灣士林地方法院檢察署檢察官
被      告  乙○○
選任辯護人  王淑琍律師
上列被告因違反毒品危害防制條例案件，經檢察官提起公訴（98
年度偵字第10639號），本院判決如下：
    主    文
乙○○販賣第二級毒品，處有期徒刑柒年陸月。扣案第二級毒品
甲基安非他命拾壹包（驗餘總淨重肆點柒零公克）及殘渣袋包
（甲基安非他命量微無從分析剝離）均沒收銷燬之，扣案之甲基
安非他命空包裝袋拾壹只、零錢包壹個、分裝袋包、電子秤壹
臺、分裝杓貳個及NOKI甲 牌行動電話手機壹支（含晶片卡壹張）
均沒收。
被訴於民國玖拾捌年柒月貳拾玖日前某日販賣第二級毒品甲基安
非他命給「甲1」部分無罪。
    事    實
一、乙○○（綽號鳳梨）明知甲基安非他命係毒品危害防制條例
    規定之第二級毒品，不得販賣，竟意圖營利，基於販賣第二
    級毒品之犯意，而於民國98年7 月27日凌晨某時許，於臺北
    市內湖區東湖向不詳年籍姓名，綽號「大頭」之成年男子，
    以新臺幣（下同）1 萬元之價格販入第二級毒品甲基安非他
    命4.73公克後，分裝成11包（其中大包為5 包、小包為6 包
    ），欲以大包每包3,000 元，小包每包1,000 元不等之價格
    對外販賣甲基安非他命，並以其所有之NOKI甲 牌行動電話00
    00000000號門號作為對外聯絡之用。
二、嗣經警持本院所核發之搜索票，於98年7 月29日14時30分許
    ，在臺北市○○區○○街1 段192 巷1 號2 樓乙○○住處前
    埋伏，於乙○○正欲外出時，在其身上及住處內扣得放置於
    零錢包之甲基安非他命11包（驗前總淨重為4.73公克）、放
    置於錢包內之現金2 萬元、甲基安非他命殘渣袋3 包、空分
    裝袋3 包（大、中、小各1 包）、電子秤1 臺、分裝杓2 個
    、記事簿1 本、吸食器1 組及行動電話手機1 支等物，始查
    悉全情。
三、案經臺北市政府警察局移送臺灣士林地方法院檢察署檢察官
    偵查起訴。
    理    由
壹、證據能力方面：
  (一)按被告以外之人於偵查中向檢察官所為陳述，除顯有不可信
    之情況者外，得為證據，刑事訴訟法第159 條之1 第2 項定
    有明文。偵查中對被告以外之人（包括證人、鑑定人、告訴
    人、被害人及共同被告等）所為之偵查筆錄，或被告以外之
    人向檢察官所提之書面陳述，性質上均屬傳聞證據。惟現階
    段刑事訴訟法規定檢察官代表國家偵查犯罪、實施公訴，依
    法其有訊問被告、證人及鑑定人之權限，證人、鑑定人且須
    具結，而實務運作時，檢察官偵查中向被告以外之人所取得
    之陳述，原則上均能遵守法律規定，不致違法取供，其可信
    度極高，職是，被告以外之人前於偵查中已具結而為證述，
    除反對該項供述得具有證據能力之一方，已釋明「顯有不可
    信之情況」之理由外，應認該證人於偵查中之陳述具有證據
    能力。是證人即警員賴憔諳及秘密證人「甲1」於偵查中經具
    結之證詞，既經合法具結擔保所述實在，被告乙○○復未釋
    明上開證述有何顯不可信之情況，依刑事訴訟法第159 條之
    1 第2 項傳聞證據之例外規定，應認其等於偵查中之陳述具
    有證據能力。
  (二)法院或檢察官依刑事訴訟法第208 第1 項之規定，囑託鑑定
    機關所出具之鑑定報告，應屬刑事訴訟法第206 條第1 項之
    鑑定報告，為傳聞法則之例外；又司法警察等偵查輔助人員
    於案件未移送檢察官偵辦前之調查犯罪階段，依據檢察長之
    概括授權，先行將尿液、血液、毒品、槍砲、彈藥、刀械等
    證物送請檢察機關預先核定之專責鑑定人或鑑定機關（團體
    ）實施鑑定，基於檢察一體原則，該鑑定人或鑑定機關（團
    體）亦應視同受承辦檢察官所選任或囑託而執行鑑定業務，
    其等出具之書面鑑定報告亦屬刑事訴訟法第206 條所定之傳
    聞例外。臺北市政府警察局98年8 月10日北市鑑毒字第156
    號鑑驗通知書（見偵查卷第57頁）為檢察機關概括授權警方
    送由鑑定機關所為之鑑定，且該鑑驗書於鑑驗方法、鑑驗結
    果均有詳細說明，是鑑定人以書面為鑑定報告提出於檢察官
    ，依刑事訴訟法第159 條第1 項及同法第206 條第1 項規定
    ，均具有證據能力。
  (三)被告乙○○所有之行動電話門號0000000000號、不詳年籍姓
    名，綽號「大頭」者所持有之行動電話門號0000000000號之
    通訊監察譯文係依本院所核發之通訊監察書所為監聽之內容
    ，此有本院所核發之通訊監察書二份在卷可稽（見本院卷第
    24至27頁），而辯護人於本院準備程序中亦表明不再爭執此
    部分之證據能力（見本院99年5 月27日準備程序筆錄），本
    院審酌上開監聽譯文之證據資料製作時之情況，尚無違法不
    當及證明力明顯過低之瑕疵，亦認為以之作為證據應屬適當
    ，亦認前揭證據資料有證據能力。
貳：有罪部分：
  一訊據被告乙○○固供承有於上揭時、地向年籍姓名不詳，綽
    號「大頭」者購買扣案之第二級毒品甲基安非他命，並自行
    分裝成十一包等情，惟矢口否認有何意圖營利而販入上開扣
    案之毒品，並辯稱：伊向大頭購買上開毒品是要供自己施用
    的，並不是要賣的，分裝成十一包是為施用之便利云云；辯
    護人辯稱：上開11包毒品是被告自己要施用的，因為當初向
    「大頭」購買毒品大約是5 公克，被告先自行吸食一部分，
    所以所扣得毒品並非整數，此從被告之驗尿報告為陽性，即
    足以證明云云。惟查：
  (一)被告先於警詢中供稱：我在98年農曆過年後開始販賣安非他
    命，警方所查獲之11包安非他命都是我買來要做生意的，大
    包的5 包，每1 包預備賣3,000 元，小包的6 包，每1 包預
    備賣1,000 元，電子秤1 臺是用來秤安非他命所使用，分裝
    杓是為了分裝甲基安非他命至空分裝袋，預備用來做生意用
    的，我差不多2 天販賣4 公克安非他命，大包的安非他命售
    出1 包賺900 元、小包的售出賺300 元，約得利3,000 至5,
    000 元，今天警方所查扣的11包毒品我約可賺到6,000 元等
    語（見偵查卷第6 、7 頁警詢筆錄）；嗣再於檢察官偵查中
    供稱：我從98年農曆過年後開始販賣甲基安非他命，扣案之
    11包甲基安非他命毒品是我於98年7 月27日凌晨在東湖向綽
    號「大頭」之男子，以10,000元購得，我自己分裝成11 包
    ，我買這些毒品是要拿來賣的，我分裝大包是0.5 公克以上
    、小包是0.2 公克，大包賣3,000 ，小包賣1,000 ，大包可
    賺1,00 0元、小包可賺300 元，我1 個星期會補2 次貨，數
    量不一定，1 星期約賺5,000 元或6,000 元，到現在共獲利
    3 萬元，是因為有些人會欠錢，我都把甲基安非他命賣給外
    號「不良」、「阿隆」，交易地點大都在南港、汐止一帶，
    至於扣案的甲基安非他命殘渣袋是分裝剩下的，大、中、小
    分裝袋各1 包是為了分裝毒品之用，電子秤是分裝的時候可
    以秤重量，大包是0.5 公克以上，小包是0.2 公克以上，分
    裝杓是分裝毒品使用，0000000000是我的手機，在販毒的時
    候也是使用這支手機，扣案的11包毒品約可以賺得6 、7 千
    元，警詢中供稱是向「老板」買的是不正確的，因為警察態
    度不是很好，我不想講，我當時跟「大頭」買11包甲基安非
    他命就是要來賣的，因為缺錢，而且還要給我弟弟生活費，
    家裏的人都不知道我在販賣毒品，都以為我在上班，我和大
    頭是透過我被關的朋友認識的，因為我的朋友就是因為吸食
    毒品被關，我遇到大頭的時候，我問他說可不可以幫我，他
    知道我當時都沒有工作，我聽人家說販賣毒品很好賺，我問
    他可不可以幫我拿到毒品，我想要拿來賣，之後遇到後他才
    跟我提起，我跟大頭都是各賣各的等語（見偵查卷第41、42
    、44頁）；再於檢察官聲請羈押時，於本院法官訊問時亦供
    承：我於98年7 月27日基於營利販賣之意，向大頭以10,000
    元販入甲基安非他命，我是要賣的時候就被抓了等語（見本
    院聲羈卷第4 頁）。本院經核被告上開之自白，一再明確就
    其確係基於營利之意圖而向綽號「大頭」者販入扣案之甲基
    安非他命，並自己利用扣案之工具分裝成十一包等為供述，
    且就販入毒品之來源、時間及地點等情節確屬一致並無矛盾
    之處，甚且供述其販毒之動機係因家中缺錢，還有給弟弟生
    活費等情，此亦與一般販毒者多因缺錢而鋌而走險之情相符
    ，是以其就此部分之自白確堪予採信。
  (二)又警方於98年7 月29日持本院法官所核發之搜索票至被告乙
    ○○位於臺北市○○區○○街1 段192 巷1 號2 樓住處門口
    埋伏時，於被告外出之時，在其身上之零錢包內查獲上開11
    包甲基安非他命及現金2 萬元，且在其住處內查獲殘渣袋3
    包、分裝袋3 包、電子秤1 臺、分裝杓2 個及手機1 支等物
    ，此亦據警員賴憔諳於檢察官偵查中證述甚詳（見偵查卷第
    97頁）；上開扣案之甲基安非他命經鑑定機關隨機選取三包
    鑑定結果，確含有第二級毒品甲基安非他命之成分，此有臺
    北政府警察局98年8 月10日北市鑑毒字第156 號鑑驗通知書
    一份可稽（見偵查卷第57頁），而上開十一包之毒品，其中
    大包為5 包，小包為6 包，於扣案之時經警方分別以含袋秤
    重之結果，大包之毒品分別為0.69公克、1.24公克、0.66公
    克、0. 67 公克、0.7 公克，小包之毒品分別為0.31公克、
    0.31公克、0.31公克、0.31公克、0.31公克、0.31公克，此
    有臺北市政府警察局刑事警察大隊扣押物品目錄表一份可佐
    （見偵查卷第21、22頁），觀之上開所秤得毒品之重量，小
    包之毒品6 包含袋重均為0.31公克，大包之毒品中4 包含袋
    重均為0.31公克之2 倍多，另一包含袋重為0.31公克之4 倍
    ，顯示被告於分裝秤重時確係銖錙必較，詳予秤量，若僅係
    為了供自己施用之方便，自無須如此大費週章將其所購入之
    毒品以扣案之電子秤詳細分裝成上開重量相等之小包毒品及
    呈現倍數重量之毒品，是以足認被告上開所稱大包是0.5 公
    克以上，小包是0.2 公克以上，分裝係為了販賣等語確足採
    信，亦足佐證被告確係為以不同之價錢販賣上開之毒品營利
    ，而將毒品以不同之重量分別包裝，以利毒品之販賣，要屬
    明確。
  (三)再參以上開扣案物中，除甲基安非他命經檢驗確含第二級毒
    品甲基安非他命成分外，其餘扣案物品，殘渣袋係被告分裝
    毒品後所剩下的，而電子秤、分裝杓及空分裝袋等物係供被
    告分裝毒品所用之工具，手機1 支亦為被告販毒所用之聯絡
    工具等情，而上開扣案物之用途亦核與被告之上開自白相符
    ；且經本院對被告扣案之手機門號實施通訊監察之結果，亦
    發現被告於平日即與其所謂之購毒來源綽號「大頭」者於電
    話中曾談論有關毒品交易之事宜，此業據被告於檢察官偵查
    中亦供承不諱（見偵查卷第43頁），且有此部分之監聽譯文
    一份在卷可參（見偵查卷第134 頁）；足認被告上開關於扣
    案物之用途及以扣案之手機向綽號「大頭」者購入上開毒品
    ，確係基於販賣之意圖而購入之自白，足堪採信。
  (四)被告雖嗣後翻稱：其上開所購買之毒品係為供自己施用，驗
    尿之結果為陽性反應證明其確有施用甲基安非他命之習慣云
    云。惟查，被告向綽號「大頭」者購入上開毒品係為販賣之
    用等情，業據本院查明屬實，已如上所述；且被告本院99年
    10月13日行審判程序時係辯稱：伊後來有在當保全，薪水大
    約是2 萬1 千多元，抽煙一天2 包，一個月約花4 、5 千元
    ，加油錢一個月約4 、5 千元，吃飯1 天約300 元，一個月
    約9 千元，出去玩約1 、2 千元，有吸食安非他命，兩三天
    吸一次，向別人一次買花費是1 千元至2 千元，可以吸好幾
    次等語（見本院卷第76頁），而本案扣案之毒品共計5 大包
    六小包，係被告以1 萬元所購得，此不但與被告上開辯稱購
    買安非他命之習慣不同，且大小共11包安非他命若依被告所
    自承兩三天吸食一次，1 千至2 千元可以吸食好幾次之吸食
    方式而言，其以1 萬元所扣得之11包毒品當足夠被告吸食一
    、二個月，其自可攜帶每日或2 、3 日吸食之量已足，又有
    何必要全部攜帶在身上供自己吸食之用；況被告亦自承其有
    施用毒品甲基安非他命之習慣，而上開所供之經濟開銷亦顯
    示其已無多餘之金錢購買毒品施用，反而是其於警詢及檢察
    官偵查中所供之販毒及獲利之方式方足以支付其經常性之開
    銷，是以更足證其上開所辯扣案之甲基安非他命係供自己施
    用云云，顯不足採信。至於被告本身是否有施用甲基安非他
    命之習慣，亦與本件販賣毒品甲基安非他命之犯行無涉，自
    不得以其有施用甲基安非他命之習慣而逕以認定其所購入之
    毒品係供自己施用。
  (五)末查我國查緝販賣毒品執法甚嚴，對於販賣甲基安非他命者
    尤科以重度刑責，又販賣甲基安非他命既係違法行為，非可
    公然為之，亦無公定價格，且容易分裝並增減份量，而每次
    買賣之價量，可能隨時依雙方關係深淺、資力、需求量及對
    行情之認知、來源是否充裕、查緝是否嚴謹、購買者被查獲
    時供述購買對象之可能風險之評估等情形，而異其標準，非
    可一概而論；販賣之利得，除被告坦承犯行或價量俱臻明確
    外，委難察得實情，販賣之人從價差或量差中牟利之方式雖
    異，其意圖營利之販賣行為則同一，因甲基安非他命量微價
    高，取得不易，販賣者率有暴利可圖，苟非意圖販賣營利，
    一般人焉有可能甘冒重度刑責而提供甲基安非他命予他人，
    而被告於警詢及偵查中之自白既有上開所述之可信性，而依
    被告於警詢時之供述係稱：扣案的安非他命我是買來要賣的
    ，大包的安非他命售出1 包賺900 元、小包的售出賺300 元
    ，約得利3,000 至5,000 元，今天警方所查扣的11包毒品我
    約可賺到6,000 元，足認被告以1 萬元向綽號「大頭」者購
    入毒品後，自行分裝成11包供出售，若完全出售被告將可獲
    利達6 千元之多，是其主觀上確係基於營利之意圖，而販入
    上開扣案之毒品甲基安非他命，堪以認定。
  三論罪科刑：
  (一)按販賣第一級、第二級毒品罪，並不以販入之後復行賣出為
    要件。祇要以營利為目的，將毒品販入或賣出，有一於此，
    仍屬犯罪既遂，原審依前述長時期通訊監聽所得，上訴人為
    販賣第一級、第二級毒品營利而販入海洛因、安非他命的對
    話，參酌上訴人坦承販入上開毒品，及被警查扣海洛因二包
    、安非他命五包、電子磅秤一台、行動電話手機二支等證據
    資料，為綜合判斷，認足以證明上訴人係意圖營利而販入毒
    品，非為供己施用，乃事實審法院採證認事職權之合法行使
    ，且已依卷證資料詳為論斷，並無認定事實不依證據之情形
    （最高法院98年度台上字第5541號判決意旨參照）。
  (二)本件被告係基於營利之目的，而販入毒品甲基安非他命，核
    其所為，係犯毒品危害防制條例第4 條第2 項販賣第二級毒
    品既遂罪。被告販入後持有第二級毒品甲基安非他命之低度
    行為，為該次販入之高度行為所吸收，不另論罪。
  (三)爰審酌被告從事毒品販賣，可能令買受毒品者沉迷於毒癮，
    無法自拔外，輕則戕害個人身心，重則因缺錢買毒而引發各
    式犯罪，實為多種犯罪之源頭，對國家、社會、個人之傷害
    可謂至深且鉅，兼衡依目前證據調查結果顯示被告販入毒品
    後，雖自行分裝成大小共11包之多，惟尚未販出即為警查獲
    ，暨其智識程度、生活狀況以及被告於警詢及檢察官偵查中
    曾有自白犯行，惟嗣後卻矢口否認，矯詞卸責等一切情狀，
    量處如主文所示之刑，以資儆懲。
  (四)沒收部分：
    1.扣案之毒品甲基安非他命11包（總毛重為6.33公克、總淨
      重為4.73公克，驗餘總淨重為4.70公克），經鑑定機關隨
      機選取三包鑑定結果，確含有第二級毒品甲基安非他命之
      成分，此有臺北市政府警察局98年8 月10日北市鑑毒字第
      156 號鑑驗通知書一份可稽（見偵查卷第57頁），足認扣
      案11包毒品均屬毒品危害防制條例第二條第二項第二款所
      列之第二級毒品，不論屬於被告與否，均應依毒品危害防
      制條例第十八條第一項前段宣告沒收銷燬之。至於扣案之
      大包分裝袋3 只（內含甲基安非他命殘渣），被告於警詢
      時亦供稱：扣案之安非他命殘渣袋是我向上游購買安非他
      命回來的袋子等語（見偵查卷第6 頁），於檢察官偵查中
      供稱：安非他命殘渣袋是分裝剩下的等語（見偵查卷第41
      頁），足認被告係向綽號「大頭」者購入三大包之甲基安
      非他命後，再自行分裝成扣案之11包毒品，惟因此三包殘
      渣袋中之甲基安非他命毒品已為被告取出所分裝，剩餘之
      甲基安非他命量微已無從分析剝離，自應將扣案之殘渣袋
      與其內之甲基安非他命殘渣整體視為甲基安非他命，而一
      併宣告沒收銷燬之。
    2.扣案之零錢包一個（見偵查卷第30頁上圖）係被告置放甲
      基安非他命之工具，電子秤一台、分裝杓二支均為被告分
      裝甲基安非他命之工具，被告所有之NOKI甲 牌行動電話手
      機（含門號0000000000號晶片卡一張）係作為對外聯絡供
      販毒之用之工具，此均業據被告所供承在卷，是上開物品
      均為被告供販毒所用之物，爰均依毒品危害防制條例第十
      九條第一項前段之規定，為沒收之諭知。至於扣案11包甲
      基安非他命之空包裝袋，為包裝毒品所用之工具，且為被
      告所有之物，爰依刑法第三十八條第一項第二款、第三項
      規定，予以宣告沒收；扣案之空分裝袋三包（大、中、小
      各一包）均為被告所有之物，且欲用以分裝甲基安非他命
      供販售之用，亦據其於警詢時供述在卷，惟因尚未使用，
      係供犯罪預備之物，爰依刑法第三十八條第一項第二款、
      第三項規定，予以宣告沒收。
    3.又關於扣案之現金2 萬元、置放該現金之錢包一個、記事
      簿一本及安非他命吸食器一組等物，被告於警詢時供稱扣
      案之現金並非販毒所得，係向友人所借和打麻將所贏的錢
      等語（見偵查卷第6 頁），且無證據證明該現金與本件販
      毒犯行有關，況被告之本件販毒犯行係販入後尚未販出即
      遭查獲，亦無所謂販毒所得，而錢包係用以置放扣案現金
      ，亦非供犯罪所用之工具，扣案之記事簿一本亦經本院當
      庭檢視其內並未記載有關販毒之交易金錢之事宜（見本院
      99年10月13日審判筆錄），而安非他命吸食器亦為被告吸
      食甲基安非他命所用之工具，亦據被告於檢察官偵查中所
      供承，非供本件犯罪所用之工具，是以就扣案現金、置放
      該現金之錢包、記事簿一本及安非他命吸食器均無從予以
      宣告沒收。
  (五)至公訴意旨雖以被告乙○○不思正途，竟販毒營利，顯懶惰
    成習，請併諭知刑前強制工作，以資矯治等語。惟按保安處
    分係針對受處分人將來之危險性所為之處置，以達教化、治
    療之目的，為刑罰之補充制度，保安處分中之強制工作，旨
    在對嚴重職業性犯罪及欠缺正確工作觀念或無正常工作因而
    犯罪者，強制其從事勞動，學習一技之長及正確之謀生觀念
    ，使其日後重返社會，能適應社會生活。然保安處分之措施
    亦含社會隔離、拘束身體自由之性質，其限制人民之權利，
    實與刑罰同，自應受比例原則之規範，使保安處分之宣告，
    與行為人所為行為之嚴重性、行為人所表現之危險性，及對
    行為人未來行為之期待性相當（最高法院91年度台上字第46
    25號判決意旨參照）。經查，被告乙○○於本件犯行前並無
    其他財產犯罪前科，此有臺灣高等法院被告前案紀錄表一份
    可參，而其本件犯行雖係基於營利之意圖而販入，惟尚未販
    出即遭警查獲，是僅憑本案被告犯行，無從遽認被告已有犯
    罪習慣，因欠缺正確工作觀念或無正常工作因而犯罪，且無
    積極證據足證被告如何有犯罪之習慣，或因遊蕩或懶惰成習
    而犯罪。是依比例原則，並綜合被告所表現之危險性及對其
    未來之期待性等情，本院因認宣告如主文所示之刑，已足認
    為與其本件犯行之處罰相當，而收儆懲之效，尚難認定有另
    宣告強制工作以預防矯治其社會危險性之必要，爰不另為強
    制工作之諭知，併此敘明
、無罪部分：
  一公訴意旨另以：被告乙○○明知甲基安非他命係毒品危害防
    制條例規定之第二級毒品，不得販賣，竟藉販賣牟利，基於
    販賣第二級毒品之犯意，向不詳年籍姓名綽號「大頭」之成
    年男子，販入第二級毒品甲基安非他命，再於民國98年7 月
    29日前某日（起訴書原記載為98年7 、8 月間，嗣經檢察官
    於99年1 月14日當庭更正) ，在臺北市○○○路某處，以
    3000元，販賣甲基安非他命1 包予甲1施用（所涉施用毒品部
    分經檢察官另案偵辦）。因認被告乙○○涉犯毒品危害防制
    條例第4 條第2 項之販賣第二級毒品犯行云云。
  二按犯罪事實應依證據認定之，無證據不得認定犯罪事實；又
    不能證明被告犯罪者，即應諭知無罪之判決，刑事訴訟法第
    154 條第2 項、第301 條第1 項分別定有明文。再按事實之
    認定，應憑證據，如未能發現相當證據，或證據不足以證明
    ，自不能以推測或擬制之方法，為裁判基礎；苟積極證據不
    足為不利於被告事實之認定時，即應為有利於被告之認定；
    又認定犯罪事實所憑之證據，雖不以直接證據為限，間接證
    據亦包括在內，然而無論直接證據或間接證據，其為訴訟上
    之證明，須於通常一般之人均不致有所懷疑，而得確信其為
    真實之程度者，始得據為有罪之認定，倘其證明尚未達到此
    一程度，而有合理之懷疑存在而無從使事實審法院得有罪之
    確信時，即應由法院為諭知被告無罪之判決，最高法院40年
    臺上字第86號、30年上字第816 號、76年度臺上字第4986號
    判例意旨足資參照。次按刑事訴訟法第161 條已於91年2 月
    8 日修正公布，修正後同條第1 項規定：檢察官就被告犯罪
    事實，應負舉證責任，並指出證明之方法。因此，檢察官對
    於起訴之犯罪事實，應負提出證據及說服之實質舉證責任。
    倘其所提出之證據，不足為被告有罪之積極證明，或其闡明
    之證明方法，無從說服法官以形成被告有罪之心證，基於無
    罪推定之原則，自應為被告無罪判決之諭知（最高法院92年
    台上字第128 號判例亦同此意旨）。
  三本件公訴人認被告乙○○有於98年7 月29日前某日販賣第二
    級毒品給「甲1」，因認被告此部分之犯行係犯毒品危害防制
    條例第4 條第2 項之販賣第二級毒品罪，其係以證人「甲1」
    之證述，及被告所使用之門號0000000000號之通訊監察譯文
    一份為其所憑之論據。訊據被告乙○○堅詞否認有何販賣第
    二級毒品給甲1之犯行，辯稱：伊沒有於上揭時、地販賣毒品
    給所謂「甲1」之人施用等語；而辯護人為其辯護稱：「甲1」
    的部分只有其單純之證述，並無其他之補強證據，且其於檢
    察官偵查中及本院審理時之證詞亦不相符合，足認其證詞並
    不足以採信，就此部分請為被告無罪之判決等語。
  四經本院查：
  (一)按毒品危害防制條例第十七條規定，犯第四條第一項至第四
    項、第五條第一項至第四項前段、第六條第一項至第四項、
    第七條第一項至第四項、第八條第一項至第四項、第十條或
    第十一條第一項、第二項之罪，供出毒品來源，因而破獲者
    ，得減輕其刑，證人陳世國係因涉嫌犯該條例第十條第二項
    之施用第二級毒品罪，為警查獲，有其警訊筆錄在卷可稽，
    則其證述所施用之第二級毒品安非他命係向被告購買，屬有
    利於己之供述，縱其證言無瑕疵，亦不能專憑其證言為被告
    有販賣安非他命事實之認定，最高法院八十九年度台上字第
    二一八號判決意旨參照。
  (二)證人「甲1」於檢察官偵查中雖證稱：是乙○○（綽號鳳梨）
    販賣安非他命給我的，他的手機門號是0000000000號，我是
    於一個多月前在忠孝東路6 、7 段附近，以3 千元向乙○○
    買一包安非他命施用，當時是以我的手機打他的0000000000
    號的手機購買，是乙○○親手交給我的，我也是親手將錢交
    給乙○○的等語（見偵查卷第70、71頁）；嗣於本院審理時
    則證稱：我有在98年9 月2 日在地檢署作證，我被警察捉到
    ，叫我照著筆錄打好的照著唸，檢察官跟我說我會出事情都
    是因為被告害我的，我才在偵查中繼續指認他，偵查中我所
    陳述的我忘記了，檢察官叫我指認他，我說我不要，檢察官
    說是被告害我的，我也只好依照檢察官問我的順著答，是檢
    察官叫我指認被告，叫我當證人，我跟被告不會很熟，我也
    曾經打到0000000000這支電話給被告，是跟他聊汽車零件，
    他喜歡我的方向盤我就賣給他，可以換現金，方向盤賣給他
    ，我有另一組舊的方向盤，我在98年9 月2 日下午3 點在士
    林地檢署第十偵查庭有具結作證指證曾經向被告買安非他命
    ，但這是警察叫我說的，實際上安非他命是跟誰買的，我不
    記得了等語（見本院99年10月5 日審判筆錄）；嗣本院再當
    庭勘驗證人「甲1」於檢察官偵查中之證述，勘驗結果與證人
    「甲1」於98年9 月2 日訊問筆錄內容相符，且檢察官並未要
    證人「甲1」依警詢筆錄記載內容陳述，偵訊過程中檢察官有
    提示被告之監聽譯文給證人「甲1」詳閱，證人「甲1」表示當
    時打電話給被告要買安非他命，但因故後來沒有買成等語（
    見本院99年10月13日審判筆錄），是以就證人「甲1」於檢察
    官偵查中之證詞，確係基於自由之意思而陳述，並無經檢察
    官誘導或教導其應如何作證之情，足認其確有於檢察官偵查
    中為上開之證詞，要足認定。
  (三)查證人「甲1」係於98年9 月2 日檢察官訊問前一天，經警察
    於其住處查獲安非他命，進而接受訊問始供出上情，其所供
    之被告乙○○販賣毒品時、地及交易細節雖甚詳細，惟因其
    所證述之內容係於受訊前一個多月約98年7 、8 月間買賣毒
    品之事，而非其經查獲前數日之犯行，且被告乙○○係於98
    年7 月29日因攜帶上開扣案之11包毒品正欲出門時經警方查
    獲，經檢察官訊問後向本院聲請羈押，隨即於翌日即遭本院
    予以羈押在案，此有檢察官之訊問筆錄及本院法官之訊問筆
    錄及押票一份在卷可佐（見偵查卷第40至46頁、51頁，本院
    聲羈卷第3 至5 頁），嗣再經本院裁定於98年9 月30日起延
    長羈押期間2月 ，此亦有本院98年度偵聲字第155 號裁定一
    份附卷可據（見98年度偵聲字第155 號卷第11頁）；嗣再經
    檢察官就被告乙○○施用第二級毒品案件聲請裁定觀察、勒
    戒，經本院以98年度毒聲字第310 號裁定送勒戒處所觀察、
    勒戒，於98 年10 月26日將被告乙○○送勒戒處所觀察、勒
    戒，執行期滿日為98年12月25日，於98年12月2 日始因無繼
    續施用傾向而釋放出所，此亦有臺灣高等法院被告前案紀錄
    表一份附卷可參，是以本院參酌被告於98年7 月29日因毒品
    案件被查獲，於翌日遭本院予以羈押在案，嗣後又送勒戒處
    所觀察、勒戒，直至98年12月2 日始釋放出所等情，是以證
    人上開所證其於98年7 、8 月間向被告乙○○購買安非他命
    乙節，是否屬實，即存在有合理之懷疑。
  (四)又證人「甲1」於98年9 月1 日經警查獲時，雖扣得毒品甲基
    安非他命1 包，其於翌日接受檢察官訊問時亦證稱該包毒品
    係向被告乙○○所購得等語（見偵查卷第71頁），惟被告乙
    ○○於98年7 月30日即遭本院予以羈押，嗣後並送觀察、勒
    戒，至98年12月2 日始釋放出所，證人「甲1」又如何向在看
    守所或勒戒所之被告購買毒品；又縱該證人經扣案之毒品係
    之前向被告乙○○所購得，因購買毒品之具體時間無從查證
    ，亦無從資為被告乙○○確有於98年7 、8 月間（甚或檢察
    官嗣後當庭更正之98年7 月29日前某日）販賣毒品之佐證。
  (五)又本件檢察官曾就被告乙○○所涉販毒犯行向本院聲請通訊
    監察，該其聲請通訊監察之期間為98年5 月1 日至98年5 月
    30日、98年5 月31日至98年6 月29日，此有本院所核發之通
    訊監察書二份在卷可稽（見本院卷第24至27頁），是以就被
    告乙○○是否於98年7 月或8 月間有販賣毒品予證人甲1等情
    ，亦無相關之通訊監察譯文足以佐證，自不得以98年5 月1
    日至98年6 月29日通訊監察之內容，而佐證被告有於98年7
    、8 月間販賣毒品予證人甲1之犯行。
  (六)綜上所查，被告此部分之販毒犯行既僅有證人甲1之證述，而
    無其他之補強證據，揆諸前開規定，故被告乙○○是否有販
    賣毒品甲基安非他命予證人甲1以營利之犯行，即存在有合理
    之懷疑。
  五綜上所查，本件檢察官所舉被告乙○○販賣毒品予證人甲1之
    證據，僅有證人甲1之單方面之證述，而證人甲1之證述又有上
    開之瑕疵，是揆諸前開最高法院之判決意旨及上開法律規定
    及判決先例，應認檢察官就被告乙○○販賣第二級毒品甲基
    安非他命予證人甲1之部分並無充分之積極證據，尚無從使本
    院產生明確有罪之心證，且經本院遍查全案卷證，亦不足以
    認定被告有此部分之犯行，則依據刑事訴訟法所揭諸之「無
    罪推定原則」，自應將疑點利益歸於被告，是以就此部分自
    應為被告乙○○無罪之諭知。
據上論斷，應依刑事訴訟法第299 條第1 項前段、第301 條第1
項，毒品危害防制條例第4 條第2 項、第18條第1 項前段、第19
條第1 項前段，刑法第11條、第38條第1 項第2 款、第3 項，判
決如主文。
本案經檢察官曾勁元到庭執行職務。
中    華    民    國    99    年    10    月    27    日
                  刑事第四庭審判長法  官  李育仁
                                  法  官  謝佳純
                                  法  官  徐文瑞
以上正本證明與原本無異。
如不服本判決應於收受判決後10日內向本院提出上訴書狀，並應
應敘述具體理由。其未敘述上訴理由者，應於上訴期間屆滿後20
日內向本院補提理由書(均須按他造當事人之人數附繕本)「切勿
逕送上級法院」。
                                  書記官  蔡雨呈
中    華    民    國    99    年    10    月    27    日
附錄法條：
毒品危害防制條例第4條
製造、運輸、販賣第一級毒品者，處死刑或無期徒刑；處無期徒
刑者，得併科新臺幣 2 千萬元以下罰金。
製造、運輸、販賣第二級毒品者，處無期徒刑或 7 年以上有期
徒刑，得併科新臺幣 1 千萬元以下罰金。
製造、運輸、販賣第三級毒品者，處 5 年以上有期徒刑，得併
科新臺幣 7 百萬元以下罰金。
製造、運輸、販賣第四級毒品者，處 3 年以上 10 年以下有期
徒刑，得併科新臺幣 3 百萬元以下罰金。
製造、運輸、販賣專供製造或施用毒品之器具者，處 1 年以上
7 年以下有期徒刑，得併科新臺幣 1 百萬元以下罰金。
前五項之未遂犯罰之。

司法院資訊處製作；財團法人民間司法改革基金會備份。
